臺灣新北地方法院三重簡易庭小額民事判決
111年度重小字第2022號
原      告  第一產物保險股份有限公司

法定代理人  李正漢  
訴訟代理人  張鈞迪  
被      告  鍾易勲  
訴訟代理人  周欣緯  
上列當事人間請求侵權行為損害賠償事件，本院於民國111年7月
21日言詞辯論終結，判決如下：
　　主　    文
一、被告應給付原告新臺幣（下同）13,988元，及自民國111年5
    月18日起至清償日止，按年息5 ％計算之利息。
二、原告其餘之訴駁回。
三、訴訟費用1,000元由被告負擔234元，餘由原告負擔。
四、本判決原告勝訴部分得假執行。
    事實及理由
一、原告主張：
　㈠緣被告甲○○駕駛AUA-9002號車（下稱B車），於109年11月8日
    15時許，在新北市○○區○○路00號停車場內，因行駛不慎致原
    告所承保靜止停放於停車格內之9308-K9號車輛（下稱系爭
    車輛）受損，經維修估價，需59,811元之維修費用（含零件
    50,915元、鈑金2,200元、塗裝6,696元），原告並已依約賠
    付。為此，爰依民法第191條之2及保險法第53條第1項規定
    ，提起本件訴訟。並聲明：被告應給付原告59,811元及自起
    訴狀繕本送達之翌日起至清償日止，按年息5％計算之利息等
    語。
　㈡對被告答辯之陳述：被告所承保之系爭車輛並無過失，而無
    與有過失之適用。被告就本件車禍之發生應負全部肇事責任
    ，蓋因訴外人駕駛A車對於被告駕駛B車未靠右行駛、突然駛
    來等情並無預見可能性，退步言之，縱認訴外人徐大杰亦有
    過失，則被告既為共同侵權行為人中之一人，自應就原告之
    損害各負全部給付責任。又系爭車輛修繕材料為附屬零件，
    修繕後並未因此增加本體價值，而不應計算折舊。
二、被告則以：被告無從知悉原告所承保9308-K9號車是否為現
    場圖上稱有車罩無車牌之車輛。且被告駕駛B車於停車場直
    行，係訴外人徐大杰駕駛車號0000-00號車輛（下稱A車）駛
    出停車格時，未注意左右來車、禮讓B車，才發生碰撞，故
    本件應為訴外人徐大杰之過失所致。退步言之，縱認被告應
    負損害賠償責任，原告請求車損部分應計算折舊等語置辯，
    並聲明：請求駁回原告之訴。
三、本院之判斷：
　　原告主張上開事實，業據其提出汽車保險計算書、統一發票
    、警方資料、系爭事故現場照片、行車執照、維修估價單、
    系爭車輛照片等件在卷可佐（本院卷第13至21頁）。，核與
    本院職權向新北市政府警察局新莊分局調取之系爭事故調查
    卷宗等資料相符。被告固不否認於上開時地與A車發生碰撞
    ，並因此碰撞到另一台以車罩蓋起之車輛，惟就原告請求被
    告賠償系爭9308-K9號車輛損害部分，則以前詞置辯。是以
    本件應審究者厥為：系爭事故中以車罩蓋起之車輛是否為原
    告所承保之系爭9308-K9號車？系爭事故被告是否有過失？
    原告所得請求之損害賠償金額為若干？
　㈠原告所承保之系爭9308-K9號車即為系爭事故中以車罩蓋起之
    車輛：
　  被告雖辯稱無從確定原告所承保之系爭9308-K9號車是否即
    為系爭事故中以車罩蓋起之車輛，惟依本院向新北市政府警
    察局新莊分局調取之系爭事故相關資料記載：「時間109年1
    1月8日15時03分，自小客2771-QG駕駛徐大杰與自小客AUA-9
    002駕駛於新莊區富貴路88號停車場內發生碰撞 ，波及另一
    台自小客車（有車罩無車牌）→9308-K9，為報保險因此抄登
    備查」（本院卷第32頁），在記載「無車牌」文字旁，到場
    員警另以箭頭標示該車車號為「9308-K9」，核與原告所承
    保之系爭車輛相符，故系爭事故中因被告所駕駛B車與訴外
    人徐大杰駕駛之A車碰撞，而受波及之車輛，即為原告所承
    保之系爭車輛無誤。
　㈡系爭事故被告有過失：
　1.按因故意或過失，不法侵害他人之權利者，負損害賠償責任
    ；數人共同不法侵害他人之權利者，連帶負損害賠償責任；
    汽車、機車或其他非依軌道行駛之動力車輛，在使用中加損
    害於他人者，駕駛人應賠償因此所生之損害，民法第184條
    第1項前段、第185條第1項前段、第191條之2本文分別定有
    明文。次按汽車除行駛於單行道或指定行駛於左側車道外，
    在未劃分向線或分向限制線之道路，應靠右行駛；起駛前應
    顯示方向燈，注意前後左右有無障礙或車輛行人，並應讓行
    進中之車輛行人優先通行，道路交通安全規則第95條第1項
    、第89條第1項第7款亦分別定有明文。而系爭事故雖發生於
    非道路範圍，然上開道路交通安全規則揭示之駕駛規範，得
    作為汽車駕駛人是否盡注意義務之判斷依據，是關於駕駛人
    行駛、起駛之注意義務，仍可依上開規定作為判斷。
　2.經查，系爭事故發生經過略以：被告駕駛B車於停車場左轉
    後直行，往停車場出入口方向前進，於經過A車停車格前，
    適逢訴外人徐大杰駕駛A車自該停車格駛出，A車因此與B車
    之左側車身發生碰撞，並因A車於碰撞時車頭左偏以及B車往
    前之作用力，使A車左側車身因此與適時停放於A車左側停車
    格內之系爭車輛發生碰撞，此有A車、B車之行車紀錄器影像
    勘驗筆錄在卷可參。依行車紀錄器影響可知，於系爭事故發
    生時，訴外人徐大杰駕駛之A車原為靜止車輛，於起駛後即
    與行進中之B車發生碰撞。
　3.依據道路交通安全規則第89條第1項第7款規定，車輛起駛時
    前應讓行進中之車輛行人優先通行，原告雖主張徐大杰反應
    時間過短等云云，惟依行車紀錄器勘驗結果，自B車出現在A
    車視線範圍至兩車發生碰撞，時間差有1秒餘，參酌A車為起
    駛車輛，車速極慢，倘徐大杰有善盡注意前後左右有無障礙
    或車輛行人之義務，仍應有即時煞停，避免與B車發生碰撞
    之可能，故就系爭事故之發生，尚難謂訴外人徐大杰全無過
    失。
　4.惟依B車行車紀錄器畫面可知，於B車行車紀錄器畫面時間15
    :02:21至15:02:22間，可見地面畫設有「↓↑」圖案之箭頭，
    提醒行駛車輛該車道並非單行道，會有對向來車，且應靠右
    行駛。然依B車行車紀錄器畫面顯示，被告駕駛B車係行駛於
    車道正中央，以致A車自停車格駛出時，與B車間之間隙變窄
    、反應時間短縮，而發生碰撞，是就系爭事故之發生，被告
    駕駛B車亦有於未劃分向線或分向限制線之道路，未靠右行
    駛之疏失。
　5.綜上，堪認系爭事故被告與訴外人徐大杰均有如上述過失所
    致，且其過失行為俱為系爭車輛受損之共同原因，被告就系
    爭車輛之車損，即應與訴外人徐大杰負連帶責任。
　㈢原告所得請求之損害賠償金額為若干？
　1.再按請求賠償物被毀損所減少之價額，雖得以修復費用為估
    定標準，但以必要者為限（例如修理材料以新品換舊品，應
    予折舊）。原告雖主張修復費用之零件屬附屬零件，本身不
    具獨立價值，並未增加該車之整體價值，僅回復受損部位之
    整體效用，不應予折舊云云。然以新零件更換舊零件，必然
    增加該零件之使用年限，而增加使用價值，於此不能謂未獲
    得額外之利益，與損害賠償之回復原狀，應以必要費用為限
    之規定不符，自應予以折舊。
　2.本件原告支出之修復費用59,811元，含零件50,915元、鈑金
    2,200元、塗裝6,696元。依行政院所頒固定資產耐用年數表
    及固定資產折舊率之規定，非運輸業用客車、貨車之耐用年
    數為5年，依定率遞減法每年折舊369/1000，其最後1年之折
    舊額，加歷年折舊累積額，總和不得超過該資產成本原額9/
    10，是其殘值為1/10，且固定資產提列折舊採用定率遞減法
    則者，以1年為計算單位，其使用期限未滿1年者，按實際使
    用之月數相當於全年之比例計算之，不滿1月者，以1月計。
    又系爭車輛係100年12月出廠此有行車執照可參（本院卷第1
    7頁）迄本件車禍發生時即109年11月8日，已使用逾5年，則
    材料扣除折舊後之價值應為資產成本額之1/10，即5,092元
    （計算式如下：50,915元×1/10＝5,092元，元以下四捨五入
    ），另關於鈑金、塗裝部分，因無折舊之問題，是以系爭車
    輛之必要修復費用為13,988元（計算式：5,092元＋鈑金2,20
    0元＋塗裝6,696元＝13,988元）。
　㈣又按數人共同不法侵害他人之權利者，連帶負損害賠償責任
    ；連帶債務之債權人，得對於債務人中之一人或數人或其全
    體，同時或先後請求全部或一部之給付，民法第185條第1項
    前段、第273條第1項分別定有明文。又共同侵權行為之成立
    ，不以共同侵權行為人間有意思聯絡為必要，苟各行為人之
    過失行為，均為其所生損害之共同原因，即所謂行為關連共
    同，亦足成立共同侵權行為，而就全部損害負連帶賠償責任
    （最高法院67年台上字第1737號判例意旨參照）。系爭事故
    被告與訴外人徐大杰皆為本件事故之肇事因素，已如上述，
    被告與訴外人徐大杰即應就全部損害負連帶賠償責任。至究
    二人應按何比例負擔肇事責任，為連帶債務人間內部分擔及
    賠償債權人後內部求償之問題，無礙於原告依民法第185條
    第1項前段、第273條第1項規定，本得向連帶債務人之一人
    或數人為全部或一部請求之權利。故原告自得請求被告賠償
    13,988元。
四、綜上所述，原告依侵權行為及保險代位之法律關係，請求被
    告給付13,988元，及自起訴狀繕本送達被告翌日即111 年5 
    月18日（本院卷第37頁）至清償日止，按年息5％計算之利息
    ，為有理由，應予准許。逾此部分請求，則屬無據，爰予駁
    回。
五、本件係就民事訴訟法第436條之8適用小額訴訟程序所為被告
    敗訴之判決，依同法第436條之20規定，由本院依職權宣告
    假執行。
六、訴訟費用負擔之依據：民事訴訟法第79條、第436條之19第1
    項規定，確定訴訟費用之負擔如主文第3項所示。
中　　華　　民　　國　　111 　年　　8 　　月　　11　　日
　　　　　　　　　三重簡易庭  法  官  王凱俐
以上為正本係照原本作成。
對於本件判決如有不服，應於收受送達後20日內向本院提出上訴
書狀，上訴於本院合議庭，並按他造當事人之人數附具繕本。當
事人之上訴，非以判決違背法令為理由不得為之，上訴狀應記載
上訴理由，表明下列各款事項：
（一）原判決所違背之法令及其具體內容。
（二）依訴訟資料可認為原判決有違背法令之具體事實。
如未於上訴後20日內補提合法上訴理由書，法院得逕以裁定駁回
上訴。
中　　華　　民　　國　　111 　年　　8 　　月　　11　　日
                          　　書記官  李采錡